【裁判字號】    99,上易,485
【裁判日期】    990407
【裁判案由】    竊盜
【裁判全文】
臺灣高等法院刑事判決                 99年度上易字第485號
上  訴  人  臺灣板橋地方法院檢察署檢察官
被      告  甲○○
上列上訴人因被告竊盜案件，不服台灣板橋地方法院98年度易字
第2580號，中華民國98年12月29日第一審判決（起訴案號：台灣
板橋地方法院檢察署98年度偵字第13157 號），提起上訴，本院
判決如下：
    主  文
上訴駁回。
    理  由
一、公訴意旨略以：被告甲○○意圖為自己不法之所有，於民國
    98年3 月15日某時，駕駛車牌號碼6450-VH 號自用小客車，
    至臺北縣土城市內閒逛，並以按門鈴測試住宅有無人在家之
    方式，伺機尋找可供竊盜之住宅。迨於同日下午5 時許，被
    告將其上開自用小客車停放在臺北縣土城市○○路○段129巷
    內，徒步行經告訴人乙○○址設臺北縣土城市○○路○段129
    巷8 號住處前，持續按門鈴確認該址無人在家後，旋自告訴
    人上址住處後方攀爬至2 樓後陽臺，以不詳方式，破壞陽臺
    鐵窗而侵入告訴人之住宅，並徒手竊取告訴人所有之手環2
    對、項鍊4條、戒指6只、金元寶1個、撲滿1個【內有現金新
    臺幣（下同）1萬餘元】及現金1萬元等物得手後，旋駕駛上
    開自用小客車離去。因認被告涉有刑法第321條第1項第2 款
    之加重竊盜罪嫌等語。
二、按犯罪事實應依證據認定之，無證據不得認定犯罪事實；又
    不能證明被告犯罪者，應諭知無罪之判決，刑事訴訟法第
    154條第2項、第301條第1項分別定有明文。另按認定犯罪事
    實所憑之證據，雖不以直接證據為限，間接證據亦包括在內
    ；然而無論直接或間接證據，其為訴訟上之證明，須於通常
    一般之人均不致有所懷疑，而得確信其為真實之程度者，始
    得據為有罪之認定，倘其證明尚未達到此一程度，而有合理
    之懷疑存在時，事實審法院復已就其心證上理由予以闡述，
    敘明其如何無從為有罪之確信，因而為無罪之判決，尚不得
    任意指為違法；採用間接證據時，必其所成立之證據，在直
    接關係上，雖僅足以證明他項事實，而由此他項事實，本於
    推理之作用足以證明待證事實者，方為合法，若憑空之推想
    ，並非間接證據（最高法院76年臺上字第4986號、32年上字
    第67號判例意旨參照）。又刑事訴訟法上所謂認定被告犯罪
    事實之證據，係指足以認定被告確有犯罪行為之積極證據而
    言，苟積極證據不足為不利於被告事實之認定時，即應為有
    利於被告之認定，更不必有何有利之證據（最高法院29年上
    字第3105號及30年上字第816號判例意旨參照）。
三、公訴人認被告甲○○涉有加重竊盜罪嫌，無非係以被告於警
    詢、偵訊時之供述、告訴人乙○○於警詢、偵訊時之指訴、
    證人廖書涵於警詢、偵訊時之證述、監視錄影翻拍相片、竊
    案現場圖、告訴人及被告繪製之現場圖及被告之前案資料表
    為主要論據。
四、被告於原審審理時固坦承：其於98年3 月15日下午4、5時許
    ，駕車至告訴人乙○○址設臺北縣土城市○○路○段129巷8
    號住處附近巷弄停放，並徒步行經告訴人上址住處之事實，
    惟堅詞否認有何加重竊盜之犯行，辯稱：其僅在附近探訪市
    場商機，因肚子疼痛，隨地在附近方便，並未按壓告訴人住
    處門鈴，亦未進入告訴人住處竊取物品等語。被告於原審之
    選任辯護人則以：本案被告否認犯行，而告訴人之指訴，僅
    足以認定伊住宅遭竊之事實，又證人廖書涵無從指認被告即
    為按壓告訴人住處門鈴之人，亦無從證明被告竊盜之事實，
    又監視錄影翻拍相片及現場圖僅足以證明被告確曾於可能時
    段，在附近街道出現，被告之前案資料亦不能證明被告竊盜
    案行，從而，本案並不足以證明被告有何加重竊盜犯行等語
    為被告辯護。經查：
  (一)證據能力有無之認定：
  1.證人乙○○、廖書涵偵訊時之陳述：
  (1)按被告以外之人於偵查中向檢察官所為之陳述，除顯有不可
    信之情況者外，得為證據，刑事訴訟法第159條之1第2 項定
    有明文。蓋現行法之檢察官仍有訊問被告、證人及鑑定人之
    權限，其應踐行之程序又多有保障被告或被害人之規定，證
    人、鑑定人於偵查中亦均須具結，就刑事訴訟而言，其司法
    屬性甚高；而檢察官於偵查程序取得之供述證據，其過程復
    尚能遵守法令之規定，是其訊問時之外部情況，積極上具有
    某程度之可信性，除消極上顯有不可信之情況者外，均得為
    證據。故主張其為不可信積極存在之一方，自應就此欠缺可
    信性外部保障之情形負舉證責任（最高法院98年度臺上字第
    2904號判決參照）。從而，被告以外之人前於偵查中，經具
    結後所為證述，除反對該項供述具有證據能力之一方，已釋
    明「顯有不可信之情況」之理由外，皆得為證據。
  (2)查證人乙○○、廖書涵於偵查中，均係以證人之身份，經檢
    察官告以具結之義務及偽證之處罰，經伊等具結，而於負擔
    偽證罪之處罰心理下所為，均係經以具結擔保伊等證述之真
    實性。又證人乙○○、廖書涵於檢察官訊問時，並無證據顯
    示係遭受強暴、脅迫、詐欺、利誘等外力干擾情形，或在影
    響伊等心理狀況致妨礙伊等自由陳述等顯不可信之情況下所
    為。從而，證人乙○○、廖書涵於偵查中之陳述，既無顯不
    可信之情況，依上開說明，自均有證據能力。
  2.被告之前案資料表：
    查在英美法之訴訟制度下，通說並不允許檢察官提出被告之
    性格證據作為證明方法，且性格證據亦不能作為認定被告有
    特定犯罪行為之唯一證據，例外則容許被告提出性格證據作
    為對其有利之反證。惟在普通法訴訟制度下，證據是否有容
    許性並無一定基準，必需依證據與待證事實間之關係，進行
    相對、多元之考慮。因之，若以被告同種前科作為不利被告
    之認定，自無從據以推論被告有被訴之犯罪行為；然若為其
    他目的，以同種前科作為證據使用，在多數場合仍被允許。
    另日本實務上認為，在證明行為人知情、行為人有犯罪意圖
    及犯罪計畫、犯罪企圖之情形，可以同種前科作為證據使用
    。然犯罪行為本身不得以同種前科作為認定，即使是犯罪之
    客觀要素，亦應以同種前科以外之其他具有證據能力之證據
    來認定。綜上，檢察官為了證明被告於本案有犯罪之故意，
    自可提出被告同種前科，以證明被告於本案之犯罪故意。從
    而，卷附被告之前案資料表在比較法上，可作為認定被告犯
    罪故意之證據，自與本案之待證事實具有關聯性，被告於原
    審之選任辯護人認被告之前案資料表與本案並無關聯性，而
    無證據能力，自無可採。
  3.其餘供述證據之證據能力：
    按被告以外之人於審判外之陳述，雖不符刑事訴訟法第159
    條之1至第159條之4之規定，而經當事人於審判程序同意作
    為證據，法院審酌該言詞陳述或書面陳述作成時之情況，認
    為適當者，亦得為證據；當事人、代理人或辯護人於法院調
    查證據時，知有同法第159條第1項不得為證據之情形，而未
    於言詞辯論終結前聲明異議者，視為有前項之同意，刑事訴
    訟法第159條之5亦有明文。查證人乙○○、廖書涵於警詢時
    之陳述，均係被告以外之人於審判外之言詞陳述，而檢察官
    、被告均知有不得為證據之情形，並未於本院言詞辯論終結
    前聲明異議。本院審酌證人乙○○、廖書涵於警詢時，均係
    就伊等各自親身經歷之事實而為陳述，核無違法取證或證明
    力顯然過低之情事，依伊等陳述作成時之狀況，並無不適當
    之情形，自均得為證據。
  (二)本院之判斷：
  1.告訴人址設臺北縣土城市○○路○段129巷8號住處，於98年3
    月15日某時，遭人自2樓後陽臺侵入後，竊取手環2對、項鍊
    4條、戒指6只、金元寶1個、撲滿1個（內有現金1 萬餘元）
    及現金1 萬元等事實，已據證人即告訴人於警詢、偵訊及原
    審審理時指述明確（詳臺灣板橋地方法院檢察署98年度偵字
    第13157號偵查卷宗第24至27頁、第64、65頁、原審卷第46
    頁正面）。又被告於同日下午4、5時許，駕車前往告訴人上
    址住處附近，將車輛停放在臺北縣土城市○○路○段129巷內
    ，並自該時起至晚間7、8時許止，數次行經告訴人上址住處
    附近巷弄等情，亦據被告於警詢、偵訊及原審審理時供陳甚
    詳（詳臺灣板橋地方法院檢察署98年度偵字第13157 號偵查
    卷宗第4至6頁、第65頁、原審卷第32頁反面），核與證人廖
    書涵於警詢、偵訊及原審審理時證述之情節相符（詳臺灣板
    橋地方法院檢察署98年度偵字第13157 號偵查卷宗第28至30
    頁、第71頁、原審卷第43頁至第45頁正面），並有監視錄影
    翻拍相片在卷可資佐證（詳臺灣板橋地方法院檢察署98年度
    偵字第13157 號偵查卷宗第31頁、第34至42頁、第45至57頁
    ），固均堪信為真實。
  2.再者，當日有一不詳男子，在告訴人住處門外按壓門鈴乙節
    ，亦據證人廖書涵於警詢、偵訊及原審審理時證稱：伊於98
    年3月15日下午5、6時許，帶小孩在臺北縣土城市○○路○段
    129 巷內嬉戲，見某身穿灰色上衣、藍色牛仔褲之陌生男子
    在按告訴人住家門鈴等語甚詳（詳臺灣板橋地方法院檢察署
    98年度偵字第13157 號偵查卷宗第28至30頁、第71頁、原審
    卷第43頁至第45頁正面），復有監視錄影翻拍相片在卷可查
    （詳臺灣板橋地方法院檢察署98年度偵字第13157 號偵查卷
    宗第25頁）。而被告於警詢、偵訊及原審及本院審理時亦供
    陳：其確曾行經告訴人上址住處門口等語，並指認卷附圖8
    監視錄影翻拍相片為其本人無訛（詳臺灣板橋地方法院檢察
    署98年度偵字第13157號偵查卷宗第6頁、第35頁、第65頁、
    原審卷第32頁反面）。又觀諸該監視錄影翻拍相片，被告當
    日確實身著灰色上衣、藍色牛仔褲無訛（詳臺灣板橋地方法
    院檢察署98年度偵字第13157 號偵查卷宗第35頁），則被告
    確屬疑似證人廖書涵所指按壓告訴人上址住處門鈴之人。然
    查，證人廖書涵於警詢、偵訊及原審審理時亦均證稱：伊僅
    見該不詳男子背影，無從辨識該人特徵等語甚明（詳臺灣板
    橋地方法院檢察署98年度偵字第13157 號偵查卷宗第29頁、
    第71頁、原審卷第43頁正面）。且證人廖書涵於98年4月3日
    警詢時，並非指稱被告為上開按壓告訴人住處門鈴之人，而
    係指認監視錄影翻拍相片圖1 所示之另名不詳男子（詳臺灣
    板橋地方法院檢察署98年度偵字第13157 號偵查卷宗第29頁
    、第34頁）。而證人廖書涵於原審審理時更證稱：該名男子
    身高約160 幾公分等語（詳原審卷第43頁正面），經核與被
    告自稱其為175 公分等情未合（詳原審卷第49頁正面）。則
    被告是否確為證人廖書涵所指按壓告訴人住處門鈴之不詳男
    子，即屬可疑。又縱認被告確係該名不詳男子，然告訴人住
    處既係遭人自2 樓後陽臺侵入而竊取財物，已如前述。而卷
    附監視錄影翻拍相片並無被告行經告訴人上址住處後陽臺之
    翻拍畫面，自難僅憑被告曾按壓告訴人住處門鈴，遽認其即
    為自告訴人住處後陽臺侵入告訴人住處竊取財物之行為人。
  3.又自卷附現場翻拍相片觀之，被告確曾於98年3月15日下午5
    時起至同日晚間7、8時許，數度行經告訴人住處附近乙情，
    固堪認定。然證人即告訴人於原審審理時證稱：當日伊於凌
    晨5時許離開住處，晚間9時許返回家中，始發現家中失竊等
    語（詳原審卷第46頁正面）。則本案竊案之案發時間，自告
    訴人離家起至返家止均屬可能。檢察官僅憑告訴人於警詢及
    偵訊時指稱：伊係於當日下午5 時許出門等語（詳臺灣板橋
    地方法院檢察署98年度偵字第13157 號偵查卷宗第24頁、第
    64頁），擷取案發地點附近當日下午5時起至同日晚間8時止
    之監視錄影翻拍相片，並以被告於上開時間，數度徘徊告訴
    人住處附近，遽認被告為竊取告訴人住處財物之行為人，應
    屬率斷。況自監視錄影翻拍相片觀之，案發時間亦有另名不
    詳男子在告訴人住處附近徘徊（詳臺灣板橋地方法院檢察署
    98年度偵字第13157 號偵查卷宗第24頁、第26頁）。另證人
    廖書涵於原審審理時亦稱：當日該巷另有他人來往，有的伊
    認識，有的伊不認識等語（詳原審卷第44頁正面）。足見當
    日往來該巷弄者，不唯被告1 人，自無從僅憑被告曾徒步行
    經該巷弄，遽認其為本案竊取告訴人住處財物之行為人。
  4.再者，被告於當日晚間7、8時許返回停放車輛處時，手持白
    色提袋乙節，雖為被告所不爭執（詳原審卷第49頁反面），
    並有監視錄影翻拍相片在卷可查（詳臺灣板橋地方法院檢察
    署98年度偵字第13157 號偵查卷宗第41頁）。然該監視錄影
    翻拍相片所示被告手持之白色提袋，因畫面模糊不清，無從
    辨識內載何物。且被告辯稱該白色提袋內載其向附近麵包店
    購買之麵包等語（詳臺灣板橋地方法院檢察署98年度偵字第
    13157號偵查卷宗第6頁、第65頁）。而自監視錄影翻拍相片
    觀之，被告於上開時間，係自臺北縣土城市○○路○段143巷
    左轉行至其停放車輛地點，又學府路1段143巷確實設有麵包
    店乙情，有監視錄影翻拍相片及現場圖在卷可查（詳臺灣板
    橋地方法院檢察署98年度偵字第13157 號偵查卷宗第41頁、
    第75、76頁）。自無從僅以被告手持白色提袋，逕認該白色
    提袋所載為其所竊取之財物。
  5.另查，被告辯稱：其為探訪魚市商機而造訪該地，適肚子疼
    痛，隨地停車解便等語（詳臺灣板橋地方法院檢察署98年度
    偵字第13157號偵查卷宗第5頁、第65頁、原審卷第32頁反面
    、第49頁正面）。檢察官則以案發地點附近並無市場，被告
    倘有如廁需求，儘可就近將車輛停放在學府路及裕民路路邊
    停車格，迅至附近速食店借用廁所，認被告所辯不可採等語
    。然告訴人住處附近1、2公里，確係設有黃昏市場乙情，業
    據證人即告訴人於原審審理時證述甚詳（詳原審卷第47頁反
    面）。且被告為基隆市人士，又係第1 次到達本案案發地點
    ，此據被告於原審審理時供陳甚詳（詳原審卷49頁正面）。
    則被告對於本案案發地點之地理環境不甚熟悉，自堪可採，
    自無從僅以被告隨地停車解便，遽認其為本案竊盜案件之行
    為人。
  6.末查，被告雖有多次侵入住宅竊盜前科，此有本院被告前案
    紀錄表在卷可查。然本案既無從確認被告客觀上有何竊盜之
    犯行，自無從僅以其前此有多次類似前科，遽認其為本案竊
    盜案件之行為人。
五、綜前所述，公訴人所舉事證，既尚有合理之懷疑。此外，復
    查無其他積極事證足認前開被告竊盜之犯行，揆諸前開法條
    規定及判例意旨，自應為被告無罪之諭知，以昭審慎。
六、原審以被告犯罪不能證明，因而諭知被告無罪之判決，經核
    並無不合，檢察官上訴意旨以：被告辯稱由基隆開車前往案
    發地點尋找有無魚市場，準備在該處販售魚貨生意，然被告
    係在告訴人住處前後巷子觀察地形，該處明顯可見告訴人之
    住家巷子及防火巷，一般人均足以判斷，該處絕不可能設有
    任何市場，被告所辯與常情不合；另證人廖書涵證述見某身
    穿灰色上衣、藍色牛仔褲陌生男子在按告訴人家門鈴等語，
    復有監視錄影翻拍相片附卷可查，核與被告於案發時身上所
    穿著之衣物相同，且有監視畫面顯示被告預備至告訴人住家
    按門鈴之行為，均足以認定被告於案發時確實有至告訴人之
    上開住處，並以按門鈴方式確認屋內無人在家後，再入屋行
    竊。雖證人廖書涵所述目擊之人與被告之身高有差異，然一
    般人對身高之判斷能力並不相同，常有誤差，又證人僅短暫
    看見在告訴人家住家前按門鈴之人，於案發後8 個多月，再
    請證人證述被告之身高，證人該項證述之證明力實屬薄弱，
    因認本件被告犯行明確，原審認定被告無罪，似有違誤云云
    。惟查：按認定犯罪事實所憑之證據，雖不以直接證據為限
    ，間接證據亦包括在內，然無論直接或間接證據，其為訴訟
    上之證明，須於通常一般之人均不致有所懷疑，而得確信其
    為真實之程度者，始得據為有罪之認定，倘其證明尚未達到
    此一程度，而有合理之懷疑存在，致無從為有罪之確信時，
    即不得遽為不利於被告之認定。原判決已就被告所辯及告訴
    人指訴各節，詳予說明其證據取捨論斷之心證理由，並以：
    本件依證人廖書涵之證述無從確認被告即為其所指按壓告訴
    人住處門鈴之不詳男子，而告訴人之指訴亦僅能證明案發當
    日確遭人侵入住宅行竊，而被告所辯情節，亦非全然無據，
    與經驗法則或論理法則尚無何違背之虞。本件又無其他可資
    信賴之證據，足以佐證告訴人之指訴為真，或被告之抗辯為
    虛構。而以公訴人所舉證據，尚不足為被告有罪之積極證明
    ，此外，復查無其他積極證據證明被告確有公訴人所指之竊
    盜犯行，自應為有利於被告之認定等理由。原審因而為被告
    無罪之諭知。經核並無不合。公訴人提起上訴，仍執前開情
    詞而為爭執，並對於原審取捨證據及判斷其證明力職權之適
    法行使，仍持己見為不同之評價，而砌詞指摘原判決不當，
    自難認有理由，應予以駁回。
據上論斷，應依刑事訴訟法第368條，判決如主文。
本案經檢察官吳國南到庭執行職務。
中    華    民    國    99    年    4     月    7     日
                  刑事第二庭審判長  法  官   洪光燦
                                    法  官   林恆吉
                                    法  官   楊照男
以上正本證明與原本無異。
不得上訴。
                                    書記官   陳紀語
中    華    民    國    99    年    4     月    7     日

司法院資訊處製作；財團法人民間司法改革基金會備份。
